臺灣高雄地方法院刑事判決　　　　　　 100年度簡上字第66號
上　訴　人
即　被　告　李又新
上列上訴人即被告因毒品危害防制條例案件，不服本院中華民國
99年12月28日99年度審簡字第4034號第一審簡易判決（原起訴案
號：99年度毒偵緝字第320 號、99年度毒偵字第5095號），提起
上訴，本院管轄之第二審合議庭判決如下：
    主      文
上訴駁回。
    事實及理由
一、按被告於第二審經合法傳喚，無正當之理由不到庭者，得不
    待其陳述，逕行判決，刑事訴訟法第371 條定有明文。次按
    對於簡易判決處刑不服而上訴者，得準用上開規定，此觀刑
    事訴訟法第455 條之1 第1 項、第3 項之規定自明。本件上
    訴人即被告李又新之戶籍地即實際居住地屏東縣內埔鄉○○
    村○○路8 巷8 號，業據被告迭於警詢時、偵查中、原審訊
    問及本院準備程序中陳述明確，而被告於100 年2 月11日另
    案易科罰金出監後，經本院以審判程序傳票合法送達上址，
    仍於100 年3 月9 日無正當理由未到庭等情，有警詢、偵查
    、本院準備程序筆錄、被告之母鍾盛妹於100 年2 月15日簽
    收本院審判程序傳票之送達回證、被告之國民身分證影本母
    親欄記載「鍾盛妹」及臺灣高等法院被告前案紀錄表各1 份
    附卷可稽（見鳳山分局警卷第1 頁、偵卷一第14頁、偵卷三
    第26頁、原審審易卷第24頁及簡上卷第28、45頁），爰不待
    其陳述而為一造辯論判決。
二、又按被告以外之人於審判外之言詞或書面陳述，除法律有規
    定者外，不得作為證據；被告以外之人於審判外之陳述，雖
    不符刑事訴訟法第159 條之1 至第159 條之4 之規定，而經
    當事人於審判程序同意作為證據，法院審酌該言詞陳述或書
    面陳述作成時之情況，認為適當者，亦得為證據，刑事訴訟
    法第159 條第1 項、第159 條之5 第1 項分別定有明文。查
    本判決所引用其餘第一審簡易判決記載屬於被告以外之人於
    審判外之言詞或書面陳述，被告均同意有證據能力（見本院
    簡上卷第30頁），本院審酌該等證據資料記載方式及外觀，
    認其製作時之情況尚無違法不當等瑕疵，且與本案具有關連
    性，認為以之作為證據應屬適當，認均有證據能力。
三、本件經本院審理結果，認第一審簡易判決認事、用法及量刑
    均無不當，應予維持，並依刑事訴訟法第373 條，引用第一
    審刑事簡易判決記載之事實、證據及理由（如附件）。
四、被告上訴意旨雖以：(一)伊於99年5 月4 日在住處施用第二級
    毒品甲基安非他命1 次，嗣於當晚9 時10分許，在高雄市左
    營區○○○街42號前與友人莊舜治遭警盤查，當場扣得之甲
    基安非他命經友人莊舜治坦承為他所有，員警並未在伊身上
    查扣毒品，當員警詢問伊是否願意採尿送驗時，伊即表示坦
    承當日有施用毒品；(二)伊於99年7 月14日，復於同一住處、
    施用同一種毒品，於當晚9 時許，在高雄縣鳳山市○○街33
    號「錢櫃電子遊藝場」內，因前案通緝，為警緝獲時，伊有
    感於毒品危害，乃主動帶同員警前往伊住處起出用剩之甲基
    安非他命3 包（原審已宣告沒收），可見伊犯後均有自首，
    請依法減輕其刑云云。
五、惟按員警查獲時，既已發現被告手上有疑似注射毒品留下之
    針孔痕跡，被告復有毒品前科，係毒品列管輔導之人口，足
    認員警早已懷疑被告有施用毒品之犯行，縱於警詢時有供承
    施用毒品，亦不符合「對於未發覺之罪自首而受裁判」之自
    首要件（臺灣高等法院高雄分院99年度上訴字第1857號判決
    理由參照）；自首係指犯人在其犯罪未發覺前，向該管公務
    員承認犯罪，而接受裁判，茲所謂發覺，不以有偵查犯罪職
    權之機關或人員確知其犯罪無誤為必要，祇須有確切之根據
    ，對其發生嫌疑，將之列為偵查之對象，即得謂為已發覺，
    被告長期施用毒品，已被警方列為毒品管制人口乙節，況本
    件係經警發現被告為毒品列管人口且形跡可疑，而將其帶回
    警局查詢被告有施用毒品之前科紀錄後，隨即予以詢問被告
    是否尚繼續施用毒品，被告始予自白尚有在施用毒品等情，
    則警方於其自白前，既已對其是否尚繼續施用毒品發生嫌疑
    ，將之列為偵查對象，即屬已發覺其犯罪，顯與「自首」要
    件不符（臺灣高等法院高雄分院99年度上訴字第711 號判決
    理由參照）。查本件被告有毒品前科，係毒品列管輔導之人
    口，且於上開(一)所示為警查獲時，員警已當場自其友人即另
    案被告莊舜治扣得第二級毒品甲基安非他命，並知悉被告為
    毒品列管人口，而於上開(二)所示係因施用毒品案件通緝乃為
    警查緝等情，均據被告自承明確，核與另案被告莊舜治所述
    及被告之臺灣高等法院被告前案紀錄表各1 份附卷可稽（見
    偵卷一第10頁、本院簡上卷第12至18頁），足見員警於查獲
    被告時，已有確切根據，懷疑被告有施用毒品之犯行，是被
    告縱有供承施用毒品或帶同員警起出毒品，揆諸前揭法條意
    旨之說明，仍不符合刑法第62條所規定「對於未發覺之罪自
    首而受裁判」之自首要件，被告上訴意旨請求依法予以減輕
    其刑，洵屬無據。
五、從而，原審以被告上開事證明確，均論以毒品危害防制條例
    第10條第2 項之罪，並審酌被告前因施用毒品案件，迭經觀
    察、勒戒、及法院科刑判決後，竟再為本件犯行，足見其惡
    習已深，且戒絕毒癮之意志不堅，未能體悟施用毒品對自己
    、家人造成之傷害及社會之負擔，與犯後坦承犯行，施用毒
    品本質上係屬戕害自身健康之行為，尚未直接危害他人，反
    社會性程度應屬較低，及其前科紀錄、智識程度為國中畢業
    ，現無業及收入等一切情狀，依刑事訴訟法第449 條第2 項
    、第3 項，毒品危害防制條例第10條第2 項、第18條第1 項
    ，刑法第11條、第41條第1 項前段、第8 項、第51條第5 款
    ，分別量處有期徒刑5 月、5 月，定應執行有期徒刑9 月，
    併諭知以新臺幣1,000 元折算1 日之易科罰金折算標準，及
    就扣案之第二級毒品甲基安非他命3 包宣告沒收銷燬之（含
    包裝袋，驗後淨重合計共0.871 公克），核其認事用法，均
    無違誤，量刑亦屬妥適，應予維持。被告執前詞提起上訴，
    指摘原判決不當，為無理由，應予駁回。
據上論斷，應依刑事訴訟法第455 條之1 第1 項、第3 項、第36
8 條、第371 條、第373 條，判決如主文。
本案經檢察官顏漢文到庭執行職務。
中    華    民    國    100   年    3    月     15    日
                  刑事第十四庭  審判長法  官  陳銘珠
                                      法  官  林揚奇
                                      法  官  李俊霖
以上正本證明與原本無異。
不得上訴。
中    華    民    國   100    年    3     月    15    日
                                      書記官  武凱葳
附件：
本院99年度審簡字第4034號刑事簡易判決1 份。